【裁判字號】    89,易,3131
【裁判日期】    900717
【裁判案由】    恐嚇
【裁判全文】
臺灣桃園地方法院刑事判決                        八十九年度易字第三一三一號
    公  訴  人  臺灣桃園地方法院檢察署檢察官
    被      告  戊○○
    右  一  人
    選任辯護人  許朝財律師
                呂清雄律師
                蔡惠琇律師
    被      告  丙○○
右列被告因恐嚇案件，經檢察官提起公訴 (八十九年度調偵字第二五０號)，本院判
決如左︰
    主  文
戊○○連續以加害生命、身體之事恐嚇他人，致生危害於安全，處拘役貳拾日，如易
科罰金，以參佰元折算壹日。
丙○○無罪。
    事  實
一、戊○○於民國八十九年六月二十三日下午，因其所任職厚順營造公司與丙○○間
    因挖樹產生糾紛，丙○○遂要求戊○○需告知補償事宜，嗣戊○○於詢得補償金
    額後，於翌日即八十九年六月二十四日上午九時許，至丙○○位於桃園縣大園鄉
    沙崙村二十四鄰四十二之一號住處商議補償事宜時，竟因丙○○責怪戊○○未能
    於前晚依約前往，責怪戊○○不守信用起爭執，戊○○竟基於恐嚇之概括犯意，
    先以加害生命之事向丙○○嚇稱：「要把你全家殺光」等語，致丙○○心生畏懼
    ；待乙○○返家後，戊○○復承前恐嚇之犯意，對丙○○、乙○○同以：「從前
    曾持刀殺死一人及重傷，才關六年半就可以出來，現在若殺死你全家，只要再關
    六年半就可以出來，武士刀就放在車上，要把你全家殺光，讓你家棺材排成一整
    排」等加害生命之事恐嚇，致丙○○、乙○○均心生畏懼，而生危害於安全，並
    由乙○○報警查獲。
二、案經桃園縣警察局大園分局報告臺灣桃園地方法院檢察署檢察官偵查起訴。
    理  由
壹、被告戊○○部分：
一、訊據被告戊○○固坦承曾於八十九年六月二十四日上午，在被告丙○○住處與丙○○發生爭執，惟矢口否認涉有刑法第三百零五條之恐嚇犯行，辯稱：伊僅於生
    氣時說殺來殺去會死好幾個，未曾說曾持刀殺死一人及重傷，且要將丙○○全家
    殺光，讓棺材排成一整排，且並無恐嚇之意云云。惟查：被告戊○○於八十九年
    六月二十四日上午，在被告丙○○上開住處，對丙○○、乙○○等人恐嚇一節，
    除據丙○○指陳歷歷外，核與證人乙○○於本院九十年四月六日調查時證稱：「
    後來我回家後丙○○對我說：『戊○○說要殺我們一家人』，我就問戊○○說你
    為什麼要殺我們一家人，戊○○就回我說『要讓我們一家人棺材排成一整排，因
    為他以前殺過一個人，只關三年半就出來了』，我聽了之後很害怕就打電話去報
    警，‧‧‧。」等語相符，另有證人即當場目擊者陳永發於本院九十年五月十六
    日調查時結證稱：「‧‧‧，我到雜貨店時丙○○和戊○○正在吵架，他們吵什
    麼我不清楚，但我有聽見戊○○對丙○○說要拿刀殺他們之類的話，‧‧‧。」
    （本院當日訊問筆錄參照）等語屬實，且被告戊○○於檢察官八十九年七月二十
    四日偵查時及本院九十年二月七日調查時亦均曾自承上情，是被告戊○○確曾對
    丙○○、乙○○出言恐嚇，致其等心生畏懼。再被告戊○○自承係與被告丙○○
    發生爭執時，因生氣而對被告丙○○、乙○○恐嚇，上開恐嚇話語既非因開玩笑
    所說之玩笑話，且被告戊○○當時復情緒激動，其對被告丙○○、乙○○嚇稱，
    應即係出於恐嚇之意思。被告戊○○事後辯解僅係說氣話無恐嚇之意，均係避重
    就輕之詞，委無足採，被告戊○○恐嚇犯行，罪證明確。
二、核被告戊○○所為，係犯刑法第三百零五條之恐嚇罪。被告戊○○先對被告丙○○恐嚇，嗣於乙○○返家後，復對乙○○恐嚇，其先後二次恐嚇行為，時間緊接
    ，觸犯構成要件相同之罪名，顯係基於概括犯意為之，為連續犯，依刑法第五十
    六條規定，以一罪論，並加重其刑。又被告戊○○復以一行為，同時恐嚇丙○○
    及乙○○，係一行為而觸犯二罪名，為同種想像競合犯，應依刑法第五十五條，
    從一重之恐嚇罪處斷。再被告戊○○先向丙○○恐嚇部分及恐嚇乙○○部分雖均
    未據公訴人起訴，然該部分事實與公訴人起訴之犯罪事實既具有連續犯及想像競
    合犯之裁判上一罪關係，應為起訴效力所及，本院自應併予審究，附此敘明。另
    公訴人雖指稱被告與不詳男子間係共犯，且被告所犯二罪應分論併罰，惟依公訴
    人起訴書所載之事實欄，被告戊○○係單獨為恐嚇行為，且僅違犯恐嚇犯行，並
    無犯其他之罪，此顯係公訴人之誤載，併此敘明。查被告行為後，關於易科罰金
    之折算標準，刑法第四十一條業於九十年一月十日經修正公布，並於同年月十二
    日生效，易科罰金之適用範圍擴大為最重本刑五年以下有期徒刑之罪，並明定併
    合處罰之數罪，如各罪均得易科罰金者，其應執行之刑逾六月時，亦得適用之，
    是被告行為後法律已有變更，應依刑法第二條第一項前段之規定，適用裁判時即
    修正後之刑法第四十一條第一項前段，附此敘明。爰審酌被告前無前科，品行尚
    佳，此有臺灣高等法院被告全國前案紀錄表及臺灣桃園地方法院檢察署刑案資料
    查註紀錄表各乙份附於本院卷可稽，僅因一時衝動致犯本罪，犯後大致能坦承犯
    行，犯後態度良好等一切情狀，量處如主文所示，並諭知易科罰金之折算標準。
貳、被告丙○○部分：
一、公訴意旨另略以：被告丙○○於八十九年六月二十三日下午三時許，於桃園縣大
    園鄉○○段沙崙小段二一一八號、二一一九號產業道路旁，因不滿被告戊○○挖
    除其所種植之木麻黃、黃謹樹，竟出拳毆打戊○○右臉頰，並恫稱：「別說打你
    ，就算拿刀殺死你，我也做的出來」等語，使戊○○心生畏懼，因認被告丙○○
    涉有刑法第三百零五條之恐嚇罪嫌。
二、按犯罪事實，應依證據認定之，無證據不得推定其犯罪事實；又不能證明被告犯
    罪者，應諭知無罪之判決，刑事訴訟法第一百五十四條、第三百零一條第一項分
   別定有明文。再按刑法第三百零五條所謂致生危害於安全，係指受惡害之通知者
    ，因其恐嚇，生安全上之危險與實害而言（最高法院二十六年渝非字第一五號判
    例參照），倘受惡害之通知者，並未心生畏懼而生安全上之危害，即與刑法第三
    百零五條之構成要件有間，尚難以該罪相繩。
三、本件公訴人認被告涉犯前揭罪嫌，係以被告戊○○之供稱及證人即現場目擊者甲○○之證述，為其論據。訊據被告丙○○固坦承曾於上開時、地與被告戊○○因
    挖樹起糾紛，惟矢口否認涉有刑法第三百零五條犯行，辯稱：伊接獲所種樹木遭
    人挖除通知抵達現場後，伊僅告訴在場之甲○○及戊○○若不用合法程序，以後
    可能還會發生爭執，也可能會打架等語，伊年紀已大，且僅有其妻在場，而不遠
    處卻還有其他工人，伊絕無可能對戊○○、甲○○恐嚇云云。經查：被告丙○○
    於八十九年六月二十三日下午，對戊○○嚇稱：「我打你算剛好，別說打你就算
    拿刀殺死你我也做得出來」等語一節，除據戊○○自警訊、檢察官偵查及本院調
    查審理時均陳稱綦詳，核與證人即戊○○在場同事甲○○自警訊至本院九十年二
    月七日、同年五月十六日調查時均結證稱：被告丙○○曾以兇狠的手氣說『我打
    你算剛好，別說打你就算拿刀殺死你我也做得出來』等語相符（八十九年度偵字
    第一０二七三號卷第十頁，本院九十年二月七日、五月十六日訊問筆錄參照），
    被告戊○○指訴被告丙○○曾對其說上揭話語等情，堪信為真實。惟查，被告戊○○自承於八十九年六月二十三日當天晚上，即向該村村長詢問相關補償事宜，
    此經證人即村長丁○○於本院九十年五月十六日調查時證述明確（該日訊問筆錄
    參照），且於詢問後，翌日即八十九年六月二十四日隻身前往被告丙○○住處與
    被告丙○○討論相關補償事宜，甚因討論起衝突於被告丙○○住處對被告丙○○
    及其太太乙○○出言恐嚇，已如前述，此外，被告戊○○於聽聞被告丙○○上開
    嚇稱後，並未報警告訴，迄待警方因被告丙○○報警而偵訊被告戊○○時，被告
    戊○○始陳稱上述受恐嚇等情（偵查卷第六頁筆錄參照），被告戊○○於聽聞被
    告丙○○上開恫嚇後，既未因害怕而報警，卻仍於不到二十四小時內之翌日上午
    獨自前往被告丙○○住處與被告丙○○發生衝突，且對被告丙○○及其家人以加
    害生命之話語恐嚇，衡之常情，難認被告戊○○已因被告丙○○上開言語而心生
    畏懼，被告丙○○之恐嚇，即未致被告戊○○生危害於安全。被告丙○○之行為
    ，核與上開恐嚇罪之構成要件尚有未合，自難以該罪相繩，此外，復已查無其他
    積極證據足認被告丙○○涉有恐嚇犯行，爰應為被告丙○○無罪判決之諭知。
據上論斷，應依刑事訴訟法第二百九十九條第一項前段、第三百零一條第一項，刑法
第二條第一項前段、第五十六條、第三百零五條、第五十五條、修正後第四十一條第
一項前段，罰金罰鍰提高標準條例第一條前段、第二條，判決如主文。
本案經檢察官李山明到庭執行職務。
中      華      民      國    九十      年      七      月     十七     日
                                  臺灣桃園地方法院刑事第六庭
                                      審判長法  官  孫 惠 琳
                                            法  官  林 春 鈴
                                            法  官  簡 婉 倫
右正本證明與原本無異。
如不服本判決，應於判決送達後十日內向本院提出上訴狀( 應附繕本 )，上訴於
臺灣高等法院。
                                            書記官  王 泰 元
中      華      民      國    九十      年      七      月     二十     日
附錄本案論罪科刑法條：
刑法第三百零五條
以加害生命、身體、自由、名譽、財產之事恐嚇他人，致生危害於安全者，處二年以
下有期徒刑、拘役或三百元以下罰金。


司法院資訊處製作；財團法人民間司法改革基金會備份。
